【裁判字號】    98,上訴,71
【裁判日期】    980714
【裁判案由】    違反毒品危害防制條例
【裁判全文】
臺灣高等法院花蓮分院刑事判決          98年度上訴字第71號
上  訴  人  臺灣花蓮地方法院檢察署檢察官
被      告  甲○○
                    現於臺灣花蓮監獄花蓮分監
選任辯護人  簡燦賢律師
上列上訴人因被告違反毒品危害防制條例案件，不服臺灣花蓮地
方法院97年度訴字第376號中華民國98年1月13日第一審判決（起
訴案號：臺灣花蓮地方法院檢察署97年度偵字第4158號），提起
上訴，本院判決如下：
    主  文
上訴駁回。
    理  由
一、檢察官起訴被告甲○○意圖販賣而持有安非他命。被告否認
    犯行，辯稱查獲的4.1661公克安非他命是自己施用所需。原
    審判決無罪。檢察官以應變更起訴法條為非法持有等理由提
    起上訴。本案經本院審理結果，認第1審判決對被告為無罪
    之諭知，核無不當，應予維持，並引用如附件第一審判決書
    記載之證據及理由。另補充理由如下。
二、被告於97年8月29日因為施用安非他命，被警員查獲，並在
    被告住處搜獲本案四小包重4.1661公克之安非他命。檢察官
    隨即起訴被告犯有施用安非他命罪，臺灣花蓮地方法院並以
    98 年度花簡字第186號案，判處有期徒刑四月，並沒收扣案
    之四小包安非他命。確定判決也已經明確認定，被告當時持
    有的安非他命是供吸食所用，持有之犯行已經被吸收，不另
    論罪，有判決書、尿液檢驗報告書為證（本院卷頁78以下）
    。則被告持有之犯行，既經判決確定，本院無從再為審理。
三、被告雖然在羈押庭中，陳稱買進的毒品量大，如果朋友有需
    要時，也會用同樣的價格讓一些出去（聲羈卷頁7）。這段
    話既然說到用同樣價格讓出部分毒品，只能推斷被告自白準
    備轉讓毒品，並不能推斷被告自白承認意圖販賣而持有毒品
    。更且該自白也沒有其他補強證據支撐，自不能以該自白認
    定被告犯行。
四、被告從97年7月25日起，以0000000000號行動電話與姜志宏
    連繫，談話中提到毒品，不過被告自白稱當時都是向姜志宏
    購買毒品，7月25日這次要買1、2萬元，7月26日買2公克，1
    公克是3500元，7月27日用6,000元買2公克，7月31日再以電
    話要買安非他命，但是都沒有買成。另外在8月2日起用0000
    000000號行動電話與姜志宏購買安非他命，也沒有買成（原
    審卷頁40以下），有被告自白，並有監聽譯文為證（偵卷頁
    29 ）。被告購買毒品的數量雖然不少，不過這僅僅是被告
    在電話中所談到的事情，並無證據證明被告確實已經購得電
    話中談到購買的毒品數量，因此此項證據也僅能證明被告有
    用電話聯繫購買毒品的行為而已，還不足認定被告有意圖販
    賣而持有毒品的犯行。
五、從而，檢察官之上訴為無理由，應予駁回。
六、據上論結，應依刑事訴訟法第373條、第368條判決如主文。
本案經檢察官朱秋菊到庭執行職務。
中    華    民    國    98    年    7    月    14    日
                   刑事庭審判長法  官  何方興
                               法  官  林碧玲
                               法  官  賴淳良
以上正本證明與原本無異。
如不服本判決，應於收受送達後10日內向本院提出上訴書狀，其
未敘述理由者，並得於提起上訴狀後10日內向本院補提理由書（
均須按他造當事人之人數附繕本）「切勿逕送上級法院」。
中    華    民    國    98    年    7    月    14    日
                               書記官  邱廣譽
附件：
臺灣花蓮地方法院刑事判決                97年度訴字第376號
公  訴  人  臺灣花蓮地方法院檢察署檢察官
被      告  甲○○  男  49歲（民國○○年○月○○日生）
                    身分證統一編號：Ｚ000000000號
                    住花蓮縣新城鄉○○路239號
選任辯護人  簡燦賢律師
上列被告因違反毒品危害防制條例案件，經檢察官提起公訴（97
年度偵字第4158號），本院判決如下：
    主  文
甲○○無罪。
    理  由
一、公訴意旨略以：被告甲○○明知安非他命係第二級毒品，不
    得販賣、持有，竟意圖販賣毒品營利，欲伺機將毒品販賣予
    乙○○（綽號：小白）及其他不詳身分之人，而持有數量不
    定之第二級毒品甲基安非他命。嗣於97年8月29日8時20分許
    ，在花蓮縣花蓮市○○路599號3樓之1 住處，經警搜索並扣
    得其意圖販賣而持有安非他命4包（毛重4.1661 公克）等語
    ，因認被告涉犯毒品危害防制條例第5條第2項之意圖販賣而
    持有第二級毒品罪嫌。
二、按犯罪事實應依證據認定之，無證據不得認定犯罪事實，刑
    事訴訟法第154條第2項定有明文。次按認定犯罪事實所憑之
    證據，雖不以直接證據為限，間接證據亦包括在內；然而無
    論直接或間接證據，其為訴訟上之證明，須於通常一般之人
    均不致有所懷疑，而得確信其為真實之程度者，始得據為有
    罪之認定，倘其證明尚未達到此一程度，而有合理之懷疑存
    在時，事實審法院復已就其心證上理由予以闡述，敘明其如
    何無從為有罪之確信，因而為無罪之判決，尚不得任意指為
    違法；又認定不利於被告之事實，須依積極證據，苟積極證
    據不足為不利於被告事實之認定時，即應為有利於被告之認
    定，更不必有何有利之證據（最高法院76年台上字第4986號
    、30年上字第816號號判例參照）。
三、公訴意旨認被告涉犯上揭罪嫌，無非以：(一)通訊監察譯文；
    (二)慈濟大學濫用藥物檢驗中心鑑定書；(三)扣案第二級毒品甲
    基安非他命4 包；(四)被告之供述等證據，為其主要論據。訊
    據被告固坦承有於上揭時、地，持有第二級毒品甲基安非他
    命為警查獲，而扣案之晶體4 包，均係第二級毒品甲基安非
    他命無訛，並有慈濟大學濫用藥物檢驗中心鑑定書1 份在卷
    可憑。惟被告堅詞否認有何意圖販賣而持有之犯行，辯稱：
    伊係為自己施用而持有毒品，被查獲之毒品係97年8月26 日
    向綽號「李仔」之男子購買的，並未有販賣他人之意圖，至
    97年8月3日通訊監察譯文，其關於與乙○○間所述6,000 元
    部分，僅係為乙○○調毒品，且事實上亦未完成交易等語。
    經查：
    (一)本案係花蓮縣警察局吉安分局於97年7月30日至97年8月29
      日監察乙○○0000000000行動電話門號後，就被告與該電
      話通聯結果，認被告涉有意圖販賣而持有毒品之犯行而移
      送檢察官偵查起訴。而本案綜觀上開監察結果，被告僅於
      97年8月3日與乙○○有較為密集之通聯情形，且曾有如下
      ：（A：代表乙○○；B：代表被告）
        「 B:請說！
           A:喂！你聽我說喔！
           B:請說！
           A:我朋友剛剛說他沒有那麼多錢！我說如果沒有也一
             半，這樣！
           B:剛剛在那邊怎麼不說！
           A:就這樣的情形！
           B:沒有啦！剛剛在那邊怎麼不說！人走光了才說！
           A:我有馬上跟他講阿！
           B:沒有啦！剛剛我在那邊的時候，他怎麼不說啦！
           A:我剛剛說那個呢！
           B:我剛剛說那個喔？
           A:嗯！我跟你說！我6000！這樣啦！
           B:見面再那個啦！
           A:好！好！」之對話，固為被告所不否認 ，然被告
      辯稱係乙○○委託伊聯絡「李仔」欲買毒品，但實際上並
      未交易等語，至於其他對話內容被告則均否認與毒品有關
      。被告復迭於偵查及本院審理時，均一致供稱：扣案之毒
      品係97年8月26 日向「李仔」所購買等語。而意圖販賣而
      持有毒品，係指非以營利售賣之意圖而買入，或因其他原
      因而持有，嗣起售賣營利之意圖，而尚未著手於賣出行為
      者而言。觀諸本件上揭通訊監察譯文內容，其通話時間不
      僅係在被告購入本案扣得之毒品之前，且該次通話後被告
      與乙○○間究係何態樣毒品往來、有無確實交付毒品等，
      均無從徒憑譯文內容查知。
    (二)又本案被告經警搜索後，僅扣得第二級毒品安非他命共4.
      1661公克，數量非多，且若被告確有意圖販賣毒品之情形
      ，衡以毒品物稀價昂之特性，亦應有磅砰、分裝袋等用供
      計算販賣數量之器具，而本案亦未扣得任何度量毒品之器
      具，則被告持有毒品是否確係為意圖販賣而持有，已非無
      疑。況被告遭查獲後經採尿送驗結果，呈安非他命類陽性
      反應，此有慈濟大學濫用藥物檢驗中心檢驗總表1 份在卷
      可稽，本案被告復同時為警扣得供施用毒品之吸食器1 個
      。是被告辯稱：持有之毒品係供己施用一情，已非全然不
      可採信。至被告於本院審理檢察官聲請羈押時，雖曾先後
      為「我一次買那麼多毒品，主要是要買來自己吃，但是如
      果朋友需要我也會按照買進的價格賣給他」、「我還是願
      意承認檢察官聲請之犯罪事實」之供述（參偵卷第15頁至
      第16頁），惟觀以上揭被告於本院同1 次之訊問時先後所
      為之陳述，就其所自承之犯行，究係有轉讓之意思或販賣
      之意思已先後有所不一。本案既事涉毒品重罪，證人乙○
      ○又經本院傳拘無著，致未能到庭作證，被告上開坦承犯
      行之供述又先後有所不一，則顯難僅以被告購入本案毒品
      前與本案關連較為薄弱之前開通訊監察譯文及上開被告不
      一之供述，遽以推論被告本案購入而持有毒品，有伺機販
      賣營利之意圖販賣而持有毒品之犯行。
四、綜前揭證據相互勾稽，本件公訴人所舉之證據，尚難在訴訟
    上達於通常一般之人均不致有所懷疑為真實，而足證明被告
    持有本案毒品，確係於嗣後有圖營利意思而未著手賣出之意
    圖販賣而持有第二級毒品甲基安非他命之犯行，無從使本院
    對於被告所涉之犯罪得有罪之確信，故被告之犯罪即屬不能
    證明。揆諸首揭法條、判例及說明，本罪疑唯輕之法則，自
    應依法為被告無罪之判決。
據上論斷，應依刑事訴訟法第301條第1項，判決如主文。
本案經檢察官孫源志到庭執行職務
中    華    民    國    98    年     1    月    13    日
                  刑事第二庭    審判長法  官  陳世博
                                      法  官  陳月雯
                                      法  官  林恒祺
以上正本證明與原本無異。
如不服本判決應於收受送達後10日內向本院提出上訴書狀，並應
敘述具體理由。其未敘述上訴理由者，應於上訴期間屆滿後20日
內向本院補提理由書 (均須按他造當事人之人數附繕本)「切勿
逕送上級法院」。
中    華    民    國    98    年    1     月    14    日
                                      書記官  李月君


司法院資訊處製作；財團法人民間司法改革基金會備份。
